【裁判字號】    91,易,526
【裁判日期】    920318
【裁判案由】    家暴傷害等
【裁判全文】
臺灣宜蘭地方法院刑事判決                          九十一年度易字第五二六號
    公  訴  人  臺灣宜蘭地方法院檢察署檢察官
    被      告  丙○○
右列被告等因家暴傷害等案件，經檢察官提起公訴（九十一年度偵字第二五九五號）
，本院判決如左：
    主  文
丙○○以加害生命之事，恐嚇他人致生危害於安全，累犯，處有期徒刑貳月，如易科
罰金以參佰元折算壹日；又於公務員依法執行職務時，當場侮辱，累犯，處有期徒刑
貳月，如易科罰金以參佰元折算壹日；又對於公務員依法執行職務時，施強暴，累犯
，處有期徒刑月，如易科罰金，以參佰元折算壹日。應執行有期徒刑陸月，如易科
罰金，以參佰元折算壹日。
其餘被訴傷害部分公訴不受理。
    事  實
一、丙○○患有精神疾病，其思考判斷及衝動控制皆低於常人，已達精神耗弱程度，
    前並曾因公共危險、家庭暴力防治法、漏溢氣體等罪，經本院判決處應執行有期
    徒刑一年二月，於民國九十一年四月五日執行完畢。詎不知悔改，於九十一年十
    月三日凌晨四時許，在宜蘭縣三星鄉集慶村自強新村六二之七號住處，因細故與
    其妻甲○○發生口角，竟基於概括之犯意，連續徒手毆打甲○○及聞訊趕來勸架
    之父親乙○○及母親丁○○，致甲○○受有左臉、頸部、右前臂、左大腿多處挫
    傷之傷害，丁○○受有前額、右肩、右手、左下腹挫傷之傷害（傷害部分業據撤
    回告訴），乙○○則未成傷（乙○○部分未據告訴）。丙○○於爭執中並向甲○○以加害生命、身體之事恫稱：「如不把機車鑰匙交給我，就要燒木炭給你死」
    等語，使甲○○心生恐懼，致生危害於安全。嗣宜蘭縣警察局三星分局三星派出
    所警員王文正於同日凌晨五時許據報前往處理，並以巡邏車接載在外徘徊之甲○○至丙○○前開住處附近巷口，同所員警邱承福亦隨後趕至該處支援，詎丙○○
    先以「幹你娘」等穢語當場侮辱依法執行職務之王文正，復基於妨害王文正執行
    職務之故意，徒手毆打及拉扯王文正，但未成傷，對於依法執行公務之公務員，
    當場侮辱及施強暴。嗣經王文正及邱承福合力制服。
二、案經宜蘭縣政府警察局三星分局報請臺灣宜蘭地方法院檢察署檢察官偵查起訴。
    理  由
壹、公訴不受理部分：
一、按告訴乃論之罪，告訴人於第一審辯論終結前得撤回其告訴；又告訴經撤回者，
    應諭知不受理之判決，刑事訴訟法第二百三十八條第一項、第三百零三條第三款
    分別定有明文。
二、查本件告訴人即被告丙○○之配偶甲○○、被告之母丁○○告訴被告於右揭時地
    徒手毆打告訴人等，致告訴人甲○○受有左臉、頸部、右前臂、左大腿多處挫傷
    之傷害，告訴人丁○○受有前額、右肩、右手、左下腹挫傷之傷害案件，此部分
    起訴書認被告係觸犯刑法第二百七十七條第一項之傷害罪，依同法第二百八十七
    條前段之規定，須告訴乃論。茲據告訴人甲○○及丁○○當庭撤回告訴，則依照
    首開說明，此部分爰逕為諭知不受理之判決。
貳、有罪部分：
一、訊據被告丙○○就徒手毆打告訴人即其母丁○○一事，於本院調查、審理中均供
    承不諱，惟矢口否認有何恐嚇、當場侮辱公署或妨害員警執行職務之犯行，辯稱
    ：伊有說要燒木炭等語，但是自己想尋死，不是要恐嚇其妻甲○○，伊也有說「
    幹你娘」等穢語，但是在罵甲○○，不是辱罵員警，伊當時確實有與員警拉扯，
    但並沒有毆打員警云云。然查，被告以「如不把機車鑰匙交給我，就要燒木炭給
    你死」等加害生命、身體等語恫嚇告訴人甲○○，致其心生恐懼之事實，業據告
    訴人甲○○於警訊、偵查及本院調查、審理中均指訴綦詳，並經告訴人即被告之
    母丁○○及其父乙○○於本院調查中證述甚明。而被告以穢語當場侮辱正依法執
    行職務之員警王文正，並毆打員警王文正一節，亦據被告於警訊中自承：「我有
    徒手推他並出拳打他胸部一下」等語在卷（見警詢卷四頁背面），亦經證人王文
    正、邱承福於本院調查中證述在卷，且證人王文正於偵查中結證稱：「巡邏車剛
    到時被告在巷子口用三字經罵我，他是當著我的面罵三字經，甲○○當時在我旁
    邊，但是被告是面對面對著我罵，所以我確定他在罵我，也有打我，但是沒有成
    傷」等語（見偵查卷第十五頁），並書有報告書一件附卷可稽。而告訴人甲○○
    於警詢中亦證稱：「我先生（指被告）看到警察就很生氣，還罵三字經，然後用
    手打其中一位員警的胸口，並且用力推他」等語（見警詢卷七頁背面）。堪信被
    告於前揭時地恐嚇告訴人甲○○，並以穢語當場侮辱執行職務之員警，且以強暴
    方式妨害其等執行公務等情屬實。是被告所辯均係飾卸之詞，不足採信，本件事
    證明確，被告犯行洵堪認定。
二、核被告丙○○以加害生命之事，恐嚇他人，致生危害於安全，核其此部分所為，
    係犯刑法第三百零五條之恐嚇安全罪；又其對於依法執行職務之員警，當場辱罵
    穢話，核其此部分所為，係犯刑法第一百四十條第一項之侮辱公務員罪；另其對
    於依法執行職務之警察有毆打、拉扯之強暴行為，妨害其等執行職務，則係犯刑
    法第一百三十五條第一項之妨害公務執行罪。被告所犯上開三罪間，犯意各別，
    罪名有異，應予分論併罰。茲查，被告前因公共危險、家庭暴力防治法、漏溢氣
    體等罪，經本院判決處應執行有期徒刑一年二月，於九十一年四月五日執行完畢
    ，有臺灣高等法院檢察署刑案紀錄簡覆表可據，其於有期徒刑執行完畢後五年內
    ，再犯本件有期徒刑以上之罪，為累犯，應依刑法第四十七條規定，加重其刑。
    惟被告丙○○於本院調查中自承患有精神疾病，現就醫治療，並經本院函詢財團
    法人佛教普門醫院慢性病分院其精神狀況及治療情形，該院函覆稱：「被告於九
    十一年十一月十九日至九十一年十二月十六日至本院治療，住院中對過去病程、
    症狀之瞭解及病房中精神狀態檢查及會談，顯示患者多年來幻聽症狀干擾厲害，
    情緒不穩定，且過量飲酒，期限時接觸、思考判斷及衝動控制皆低於正常，達精
    神耗弱程度」，此有該院九十二年一月十五日佛普醫慢字第九二００四號函一紙
    存卷可參，而本院斟酌其應訊對答情形，亦認其身心狀況應已達精神耗弱程度，
    應依刑法第十九條第二項，減輕其刑。並先加後減之。爰審酌被告之智識程度、
    品行，僅因細故即對於家庭成員暴力相向，其犯罪之動機、目的、手段均值可議
    ，且犯罪後否認犯行，惟告訴人所受傷害輕微，並於本院審理中表示願意原諒等
    一切情狀，分別量處如主文所示之刑，及分別諭知易科罰金之折算標準，並定其
    應執行之刑，再諭知易科罰金之折算標準，以資懲儆。
據上論斷，應依刑事訴訟法第二百九十九條第一項前段、第三百零三條第三款，刑法
第一百三十五條第一項、第一百四十條第一項、第三百零五條、第四十七條、第十九
條第二項、第四十一條第一項前段、第五十一條第五款，罰金罰鍰提高標準條例第一
條前段、第二條，判決如主文。
本案經檢察官賴慶祥到庭執行職務。
中      華      民      國    九十二    年     三      月      十八     日
                                  臺灣宜蘭地方法院刑事第二庭
                                      審判長法  官    黃  永  勝
      法  官    鄭  貽  馨
                                            法  官    郭  顏  毓
右正本證明與原本無異。
如不服本判決，應於判決送達後十日內，向本院提出上訴狀。（應附繕本）
                                            書記官    莊  淑  茹
中      華      民      國    九十二    年     三      月      十九     日


司法院資訊處製作；財團法人民間司法改革基金會備份。
